臺灣臺北地方法院民事判決　九十年度簡上字第六六九號
　　上　訴　人　乙○○○
　　　　　　　　丙○○
　　　　　　　　丁○○
　　被　上訴人　甲○○
右當事人間債務人異議之訴事件，上訴人對於中華民國九十年九月十九日本院台北簡
易庭九十年度北簡字第三六六０號第一審判決提起上訴，本院判決如左：
    主      文
上訴駁回。
第二審訴訟費用由上訴人負擔。
    事      實
甲、上訴人方面：
一、聲明：
（一）原判決廢棄。
（二）被上訴人在第一審之訴駁回。
二、陳述：除與原審判決書所載者相同茲予引用外，補稱：
（一）民國八十五年二月一日，訴外人蘇黎雯與上訴人就台北市○○街七號一樓建物
      （下稱系爭房屋）訂有經公證之租賃契約，該租約訂明：「房屋有改裝設施之
      必要，乙方取得甲方之同意後得自行裝設，但不得損害原有建築，乙方於交還
      房屋時並應負責回復原狀。（復原費用由乙方負擔）」。其後，訴外人蘇黎雯
      未與上訴人商議欲進行屋內變更設計，即大肆動工，上訴人知悉後急至工程現
      場瞭解情況，並當場拍攝照片數幀，該等照片所示系爭房屋之前圍牆、浴室、
      廚房及後圍牆、欄杆、雨棚等，皆遭拆除或改裝，經訴外人蘇黎雯一再保證將
      負責回復原狀，上訴人方稍感心安。訴外人蘇黎雯租賃期限原自八十五年二月
      一日起至九十一年二月一日止，惟八十六年十一月訴外人蘇黎雯及被上訴人向
      上訴人表示，希望由被上訴人期前接替承租系爭房屋，因系爭房屋改裝幅度頗
      大、回復原狀費用甚鉅，經被上訴人表示願負回復房屋原狀之義務後，上訴人
      始同意與被上訴人另訂租賃契約，且為明雙方權益，特於租賃契約第四條第五
      項：「房屋有改裝設施之必要，乙方取得甲方之同意得自行裝設，但不得損害
      原有建築，乙方於交還房屋時並應負責回復原狀。」之定型化條款外，就房屋
      回復原狀義務之內容詳為明定，以手寫書立：「即與鄰屋之隔牆、衛浴、廚房
      、外牆、後圍牆及鐵欄杆」等文字，足見上訴人就回復系爭房屋原狀相當之重
      視。
（二）八十九年十一月象神颱風來襲後，被上訴人逕表示不再續租系爭房屋，上訴人
      基於與人為善之精神，回覆被上訴人表示如欲終止契約亦可，惟需將承租房屋
      回復原狀並結清租金，被上訴人始同意終止租約，被上訴人從未單純同意終止
      租約，而係附條件同意終止租約，上訴人之意思表示至為明確，殊無誤解之可
      能。詎料，八十九年十一月十九日被上訴人竟一廂情願地寄發解約聲明，該聲
      明除謂被上訴人已頻臨破產，無力進行房屋復原外，並大言不慚要求上訴人返
      還全數押租金，上訴人在憤恨之餘，旋即委任律師寄發存證信函主張權利。嗣
      後，被上訴人委請律師回函，竟謂其於八十六年十一月十五日承租時，系爭房
      屋之牆壁早已打通，進而主張其無回復系爭房屋原狀之責任，此顯與兩造間之
      租賃契約、八十九年十一月中旬上訴人附條件同意終止租約之內容完全相反，
      被上訴人竟能出此黑白不分、顛倒是非之主張，實令人大吃一驚！
（三）被上訴人唐突之陳述、主張，並不曾隨本件爭議進入訴訟程序而趨嚴謹，於原
      審復謂：「原告鄭重否認被告所謂繼受蘇黎雯之一切義務：：被告九十年四月
      庭呈之民事辯論意旨狀，可知兩造對於以電話口頭期前終止系爭租賃已達共識
      ，謹爭執回復與否之問題。經查原告於八十六年十一月十五日起承租使用系爭
      租賃房屋時，該三間租賃房屋之牆壁早已打通，此有被告三人於八十五年四月
      十八日向台北市政府工務局申請之變更使用執照暨核准圖可資證明。準此，原
      告確已於租約終止實回復原狀，要庸無疑」，且被上訴人自原審九十年六月十
      八日民事調查證據聲請暨準備書（二）狀以下，再闢蹊徑設計出上訴人曾未附
      條件單純同意終止系爭租約之要求，勾串或誤導訴外人翰力文化事業股份有限
      公司（下稱翰力公司）之諸多同事出庭偽證。由被上訴人於解約聲明中表示：
      「依原租賃契約載明，交還房屋時應將房屋復原。唯此之解約因遭受天然災害
      ，實非本人之意願，而本人亦於此次天然災害中所有之財物毀於一旦、已瀕臨
      破產，無力進行房屋復原：：」顯見被上訴人亦自陳有回復系爭房屋原狀之義
      務，其事後翻異其詞，顯不可採。
三、證據：援用原審之立證方法，並提出租賃契約書、房屋變更使用執照申請書、照
    片、解約聲明、存證信函等件為證。。
乙、被上訴人方面：
一、聲明：如主文所示。
二、陳述：除與原審判決書所載者相同茲予引用外，補稱：
（一）兩造確已合意期前終止系爭租約：系爭租賃教室確遭象神颱風侵襲而無法使用
      ，而兩造合意期前終止系爭租約之事實，有原審諸多證人之證詞可稽，並為原
      審判決所肯認，況上訴人亦肯認同意期前終止系爭租約，只是爭執回復原狀而
      已。
（二）系爭租約無庸以回復原狀為期前終止之條件：回復原狀為系爭租約消滅時之必
      然結果，因兩造間租約第四條第五項已約定，承租人即被上訴人於交還房屋時
      應負責回復原狀，準此，益證「回復原狀」為租約消滅時之必然結果，根本無
      庸作為期前終止租約之條件。
（三）被上訴人確已回復原狀：上訴人自認被上訴人承租時之原狀即交還時之原狀，
      租賃房屋之變動乃訴外人蘇黎雯所為，被上訴人認為已按承租時之原狀交還租
      賃房屋予上訴人，縱兩造就回復原狀生有爭議，亦已由鈞院以九十年度訴字第
      一二三六號審理中，無礙系爭租約於八十九年十一月間期前終止之事實，上訴
      人謂被上訴人自認回復原狀為條件云云，實已曲解被上訴人之真意，且有斷章
      取義之嫌，被上訴人慎重否認。
（四）上訴人有小案大辦之嫌，且以業經原審審酌之各點為其上訴理由，亦不可採：
      被上訴人一再陳明與訴外人蘇黎雯乃不同之人，惟上訴人總將二者混為一談，
      ，顯不可採。上訴人不否認曾同意期前終止租約，但爭執以回復原狀為條件云
      云，惟承前所述，回復原狀為租約消滅之必然結果。系爭租約既已終止，被上
      訴人請求返還押租金，本屬適法有據，上訴人以此謂被上訴人大言不慚云云，
      實有失理性。系爭租約既已終止，上訴人謂其損失租金八個月云云，洵屬無稽
      。
三、證據：援用原審之立證方法。
    理      由
一、被上訴人起訴主張兩造於八十六年十一月二十七日就系爭房屋簽定租約，租賃期
    間自八十六年十一月二十七日起至九十一年十一月十四日止，惟系爭房屋於八十
    九年十一月間，因象神颱風侵襲，嚴重浸水，無法使用，被上訴人於八十九年十
    一月十日左右通知上訴人，表示於八十九年十一月十五日起終止租約，並獲上訴
    人同意。兩造間租約既已於八十九年十一月十五日合意終止，被上訴人即無再行
    給付租金之義務，上訴人竟以兩造所定租約之公證書，向本院聲請強制執行九十
    年一、二月份之租金，為此訴請撤銷本院九十年度民執子字第二四九一號給付租
    金強制執行事件所為之強制執行程序等情。
二、上訴人則以象神颱風來襲時，僅造成環境髒亂，系爭房屋並無任何損毀，仍合於
    約定使用、收益之狀態，被上訴人表示要終止租約時，上訴人係表示須先回復原
    狀並結清租金，始同意終止租約，被上訴人既未依約將系爭房屋回復原狀，兩造
    租約仍繼續存在，被上訴人應給付租金而未給付，上訴人聲請強制執行九十年一
    、二月份之租約，為有理由等語，資為抗辯。
三、被上訴人主張兩造於八十六年十一月二十七日就系爭房屋簽定租約，租賃期間自
    八十六年十一月二十七日起至九十一年十一月十四日止，上訴人嗣後以兩造所定
    租約之公證書，向本院九十年度民執子字第二四九一號給付租金強制執行事件，
    聲請執行九十年一、二月份之租金，業據被上訴人提出租約及公證書為證，並為
    上訴人所不爭執，復經本院調閱上開民事執行卷宗核閱屬實，堪信為真實。
四、被上訴人主張兩造間租賃契約已於八十九年十一月十五日合意終止，被上訴人即
    無再行給付租金之義務，惟為上訴人所否認，並以前揭情詞置辯。是以，本件茲
    應審究者，在於兩造間租賃契約是否已合意終止？經查：
（一）本件被上訴人主張系爭房屋因八十九年十一月一日象神颱風來襲，嚴重積水致
      無法使用，被上訴人乃委請訴外人余珮汎以電話向上訴人表示終止租約，上訴
      人三人亦曾於八十九年十一月十四日至翰力公司總部與被上訴人商討終止租約
      之情事，並表示同意終止系爭租約等事實，而上訴人對於曾接到被上訴人欲終
      止租約之意思表示，以及曾至翰力公司總部與被上訴人商討終止租約之情事雖
      不爭執，惟辯稱伊是附條件之同意終止云云。經查，被上訴人前揭主張，業據
      證人余珮汎於原審到場結證稱：「系爭房屋之前由蘇小姐承租，她是翰力文化
      事業股份有限公司之加盟者，後來她無法繼續經營，原告（即被上訴人）就把
      店頂下來，十一月一日教室淹水後，因原告之加盟者，我是翰力公司諮詢人員
      ，我有過去幫忙，原告委託我向房東轉達十一月十五日要終止租約，我在十一
      月十日左右接到被告乙○○○（即上訴人）的電話，我有轉達她要終止租約，
      她也表示同意，十一月十四日，被告來到總部，表示同意終止租約，但要原告
      另立解約聲明，撤銷補習班登記，歸還鑰匙，回復原狀的事再商量」，證人賴
      靜莉於原審結證稱：「解約聲明，是房東留傳真號碼給原告，原告擬稿，經律
      師修改後，傳給被告的」，證人孫秀如於原審結證稱：「解約聲明是原告請我
      代為掛號郵寄給被告，並附有鑰匙及遙控器等語：：」（見原審九十年七月十
      九日言詞辯論筆錄）屬實，足見上訴人與被上訴人確實有終止租約之合意。至
      上訴人雖辯稱其係附條件之同意終止云云，然參酌被上訴人應上訴人要求於八
      十九年十一月十四日協商終止租約事宜後，擬具之書面解約聲明「：：四、依
      原租賃契約載明，交還房屋時應將房屋復原。惟此之解約因遭受天然災害，實
      非本人意願：：」內容以觀，被上訴人固承認依租約有回復原狀之義務，然該
      解約聲明關於回復原狀部分之記載，係就原租賃契約交還房屋時之回復原狀予
      以說明，故僅能證明兩造協商時，確有回復原狀之商議，但尚無法證明上訴人
      曾以之為終止租約之條件，上訴人既未舉證證明伊於八十九年十一月十四日同
      意終止租約時確曾附有條件，其上開所辯，即非可採。而上訴人對於被上訴人
      已書立解約聲明、將補習班撤銷原址，並將系爭房屋鑰匙寄還等事實復不爭執
      ，應認為兩造間租賃契約已合意終止。是上訴人以被上訴人未回復原狀為由，
      辯稱兩造租約尚未終止，尚無可採。
（二）至台灣高等法院九十年度抗字第二一八二號民事裁定理由雖謂「：：無法證實
      相對人（即上訴人）業已同意期前解約：：」惟此裁定乃被上訴人以兩造所定
      租約之公證書聲請強制執行，請求上訴人返還訂定系爭租約所繳保證金，經本
      院九十年度執字第六八六八號民事裁定以執行名義尚未成就為由，裁定駁回被
      上訴人聲請所為之抗告程序。因法院就前開抗告事件並未作實體審查，且被上
      訴人已於原審九十年七月十九日言詞辯論程序聲請訊問證人余珮汎、賴靜莉、
      孫秀如如前所述，被上訴人於本件訴訟即無未盡舉證責任之情事，是本院判決
      與九十年度抗字第二一八二號民事裁定即無理由歧異之問題，附此敘明。
五、按執行名義成立後，如有消滅或妨礙債權人請求之事由發生，債務人得於強制執
    行程序終結前，向執行法院對債權人提起異議之訴，強制執行法第十四條第一項
    前段定有明文。本件上訴人以兩造所定租約之公證書據以強制執行，然兩造租約
    於八十九年十一月十五日已合意終止，上訴人請求被上訴人給付租金之債權，已
    於系爭租約終止後歸於消滅，債務人即被上訴人自得依強制執行法第十四條第一
    項前段之規定，於強制執行程序終結前提起債務人異議之訴。從而，被上訴人訴
    請撤銷本院九十年度民執子字第二四九一號給付租金強制執行事件所為之強制執
    行程序，為有理由，應予准許。原審為被上訴人勝訴之判決，並無不合，上訴意
    旨指摘原判決不當，求予廢棄改判，為無理由，應予駁回其上訴。
六、據上論結，本件上訴為無理由，依民事訴訟法第四百三十六條之一第三項、第四
    百四十九條第一項、第七十八條、第八十五條第一項前段，判決如主文。
中　　　華　　　民　　　國　　九十一　　年　　　六　　　月　　二十七　　日
                                            民事第六庭審判長法官　  周玫芳
                                                            法官    陳秀貞
                                                            法官    林孟皇
右為正本係照原本作成
本判決不得上訴
中　　　華　　　民　　　國　　九十一　　年　　　六　　　月　　二十七　　日
　　　　　　　　　　　　　　　　　　　　　　　　　　　　法院書記官　劉寶鈴
